臺灣高等法院刑事判決　　　　　　　　95年度上易字第2195號
上　訴　人
即　被　告　戊○○
上列上訴人因竊盜案件，不服臺灣板橋地方法院95年度易字第
1274號，中華民國95年9月19日第一審判決（起訴案號：95年度
偵緝字第1501、1511號，併案案號：臺灣士林地方法院檢察署95
年度偵緝字第726 號、臺灣臺北地方法院檢察署95年度偵緝字第
1432號），提起上訴，再經檢察官請求併案審理（併案案號：臺
灣臺北地方法院檢察署95年度偵字第20836號），本院判決如下
：
    主  文
原判決撤銷。
戊○○共同連續踰越安全設備竊盜，處有期徒刑壹年捌月。扣案
之玩具手槍壹支、開山刀壹把、手銬壹付、手套壹付及萬用鑰匙
壹支均沒收。
    事  實
一、戊○○基於概括犯意，意圖為自己不法之所有，連續實施下
    列竊盜犯行：
  (一)戊○○於民國（下同）94年9月12日12時許，以爬越安全設
    備氣窗之方式進入詹邱寶勤位於臺北市○○區○○路30巷
    148 弄14號4樓住處，竊取詹邱寶勤所有美金100元、現金新
    臺幣（下同）4000元。嗣經詹邱寶勤發現報警，為警到場採
    驗指紋，送請內政部警政署刑事警察局鑑驗比對係戊○○之
    指紋而查獲。
  (二)戊○○於94年9月16日白天某時，攀爬臺北市○○區○○街
    373巷9號10樓後陽台之安全設備鋁窗，踰越該安全設備鋁窗
    進入該址內，徒手竊取屋主甲○○所有之IBM牌電腦主機1台
    、電腦螢幕1台、新力牌數位相機1台、鑽石項鍊、紫金項鍊
    、金飾、美金、港幣等財物（價值約10萬元）得手。嗣警據
    報至上址採集指紋，送請內政部警政署刑事警察局鑑驗比對
    係戊○○之指紋而查獲。
  (三)戊○○於94年9月18日23時許之夜間，穿戴白色手套一付，
    並攜帶萬用鑰匙及客觀上可供兇器使用之玩具手槍、開山刀
    、手銬等物，侵入乙○○位於臺北市○○區○○街264號8樓
    頂之陽台，欲入內行竊時，適為乙○○發覺而將陽台之鐵門
    反鎖，戊○○隨即爬出陽台逃逸而竊盜不遂，而遺留所攜帶
    之開山刀等物在陽台上，嗣於翌日（即9月19日）凌晨1時40
    分許，戊○○偕同劉坤榮（檢察官另案偵辦）返回上址欲取
    回前所遺留之開山刀等物，而為乙○○發現通知該址8樓住
    戶鄭振雄，由鄭振雄之妻報警，而為警當場查獲戊○○、劉
    坤榮，並扣得戊○○所有供行竊所用之玩具手槍1支、開山
    刀1把、手銬1付、手套1付、萬用鑰匙1支等物。
  (四)戊○○與真實姓名年籍不詳綽號「光榮」之成年男子，共同
    基於意圖為自己不法所有之犯意聯絡，於94年10月14日上午
    某時，攀爬臺北縣蘆洲市○○街111巷29號5樓之安全設備氣
    窗，踰越該安全設備氣窗進入該址內，共同竊取屋主丙○○
    所有之現金600元、惠普牌手提電腦1台、倫飛牌手提電腦1
    台、摩托羅拉牌手機1支、三洋牌手機1支、數位相機1台、
    勞力士牌手錶1支、手鍊2條、項鍊5條、金飾耳環5對、金牌
    1面等物（價值共約10萬元）得手。
  (五)戊○○與上開綽號「光榮」之成年男子，共同承繼上開基於
    意圖為自己不法所有之犯意聯絡，於94年10月20日上午某時
    ，以萬能鑰匙開啟臺北縣蘆洲市○○街186巷81號4樓住處大
    門後，再踰越該住處之安全設備鋁門窗攀爬侵入該址內，共
    同竊取屋主丁○○所有之液晶電視1台、手錶1支、DVD放影
    機1台、手機1支、新光三越百貨公司之禮券（價值約1萬8千
    元）、數位電視盒1台等物（價值共約11萬3千7百元）得手
    。嗣警據報在上開丙○○住處之樓梯間氣窗上緣及丁○○住
    處鋁門窗框等處採集指紋，送請內政部警政署刑事警察局鑑
    驗，經比對結果係戊○○之指紋而查獲。
二、案經丙○○、丁○○訴由臺北縣政府警察局蘆洲分局報告臺
    灣板橋地方法院檢察署偵辦，及臺灣士林地方法院檢察署、
    臺灣臺北地方法院檢察署移送併辦。
    理  由
一、被告所犯上開犯行，業據被告戊○○於警詢、檢訊、原審審
    理中，承認不諱；核與被害人詹邱寶勤、甲○○、乙○○、
    鄭振雄、丙○○、丁○○於警詢中之指訴被害情節相符，並
    經證人乙○○、鄭振雄於檢訊中證述明確；另有內政部警政
    署刑事警察局94年9月21日刑紋字第0940143185號、94年10
    月3日刑紋字第0940150231號、94年11月8日刑紋字第
    0940166630號、94年12月6日刑紋字第0940184617號鑑驗書
    、臺北市政府警察局南港分局現場勘察報告、臺北縣政府警
    察局蘆洲分局竊盜案件現場勘察報告表、刑事案件證物採驗
    紀錄表附卷可稽。此外，尚有扣案之玩具手槍1支、開山刀1
    把、手銬1付、手套1付、萬用鑰匙1支等物可資佐證。綜上
    ，足見被告戊○○之自白與事實相符，堪予採信，本件事證
    明確，被告上開犯行，足堪認定，應予論罪科刑。
二、被告戊○○行為前，於94年2月2日修正公布之刑法，已自被
    告行為後之95年7月1日起施行，另刑法施行法亦於95年6月
    14日增訂該法第1條之1規定，並自95年7月1日施行。其中修
    正後刑法第2條之規定，乃係關於新舊法比較適用之準據法
    ，其本身無關行為可罰性要件之變更，故於95年7月1日刑法
    修正施行後，如有涉及比較新舊法之問題，即應逕依修正後
    刑法第2條第1項規定，為「從舊從輕」之比較（最高法院95
    年度第8次刑事庭會議決議意旨參照）。又按刑法第2條第1
    項規定：「行為後法律有變更者，適用行為時之法律。但行
    為後之法律有利於行為人者，適用最有利於行為人之法律。
    」，係規範行為後法律變更所衍生新舊法律比較適用之準據
    法，以適用最有利於行為人之法律為原則。據此，法院裁判
    時已在新法施行之後，雖新舊法之內容有所修正，但對行為
    人倘無有利或不利之情形者，即無適用上開規定為新舊法比
    較之問題。查：(一)修正前刑法第28條規定：「二人以上共同
    實行犯罪之行為者，皆為正犯。」，修正後刑法第28條規定
    ：「二人以上共同實行犯罪之行為者，皆為正犯。」，修正
    後刑法第28條關於成立共同正犯之標準，將原來共同正犯之
    共同「實施」犯罪，改為共同「實行」犯罪，剔除完全未參
    與犯罪相關行為「實行」之「陰謀共同正犯」及「預備共同
    正犯」，新舊法固有修正，惟本件被告不論適用修正前後之
    刑法第28條規定，均成立共同正犯（詳如後述），對本件被
    告並無有利或不利之情形，依前述說明，自不生新舊法比較
    之問題，附此敘明。(二)修正後刑法刪除原刑法第56條連續犯
    之規定，此刪除雖非犯罪構成要件之變更，但顯已影響行為
    人刑罰之法律效果，自屬法律有變更。本件被告連續犯竊盜
    罪部分（詳如後述），依修正前即行為時之規定，應依第56
    條連續犯之規定論以一罪；依修正後之刑法既已刪除連續犯
    之規定，則所犯上述各罪應依數罪併罰之規定分論併罰。依
    新法第2條第1項規定，比較新、舊法結果，仍應適用較有利
    於被告之行為時法律即舊法論以連續犯（最高法院95年第8
    次刑事庭會議決議參照）。
三、被告戊○○如犯罪事實欄(一)、(二)所載之犯行，均係犯刑法第
    321 條第1項第2款之踰越安全設備竊盜罪。又玩具手槍及開
    山刀在客觀上足以對人之身體、生命構成威脅，自屬兇器之
    一種，被告攜帶玩具手槍、開山刀行竊，核其如犯罪事實欄
    (三)所載之犯行，係犯刑法第321條第2項、第1項第3款、第2
    款、第1款之之攜帶兇器踰越安全設備於夜間侵入住宅竊盜
    未遂罪。又其如犯罪事實欄(四)、(五)所載之犯行，均係犯刑法
    第321條第1項第2款之踰越安全設備竊盜罪，其與上開綽號
    「光榮」之成年男子間，就此部分犯行，互有犯意聯絡及行
    為分擔，均為共同正犯。被告先後5次竊盜犯行，時間緊接
    ，所犯係構成要件相同之罪名，顯係基於概括犯意為之，為
    連續犯，應依修正前刑法第56條之規定，論以情節較重之共
    同踰越安全設備竊盜既遂一罪，並加重其刑。至被告上開如
    犯罪事實欄(一)、(二)、(三)所載之竊盜犯行，雖未據起訴，惟與
    已起訴之竊盜犯行，有連續犯之裁判上一罪關係，為起訴之
    效力所及，本院自得併予審酌。原審對被告予以論罪科刑，
    固非無見，惟原審就事實欄一(一)所示竊盜犯行未及審酌，尚
    有未洽。被告戊○○上訴未具理由，空言指摘原判決不當，
    請求撤銷原判決，雖無理由，惟原判決既有上開可議之處，
    自屬無可維持，應由本院予以撤銷改判。爰審酌被告之素行
    、犯罪之動機、目的、手段、所生危害及犯罪後坦承犯行，
    態度良好等一切情狀，量處如主文第2項所示之刑。
四、扣案之玩具手槍1支、開山刀1把、手銬1付、手套1付及萬用
    鑰匙1支等物，為被告戊○○所有而供竊盜所用之物，應依
    刑法第38條第1項第2款之規定沒收之。
五、被告戊○○經合法傳喚，無正當理由不到庭，爰不待其陳述
    逕行判決。
據上論斷，應依刑事訴訟法第369條第1項前段、第364條、第299
條第1項前段、第371條，刑法第2條第1項前段、第321條第1項第
2款、第28條，行為時刑法第56條，刑法第38條第1項第2款，判
決如主文。
本案經檢察官羅榮乾到庭執行職務。
中　　華　　民　　國　　96　　年　　2 　　月　　2 　　日
　　　　　　　　  刑事第十四庭審判長法　官  陳志洋
　　　　　　　　　　　　　　　　　  法　官  林秀鳳
　　　　　　　　　　　　　　　　　  法　官  沈宜生
以上正本證明與原本無異。
不得上訴。
                                    書記官  陳雅加
中　　華　　民　　國　　96　　年　　2 　　月　　6 　　日
附錄：本案論罪科刑法條全文
中華民國刑法第321條（加重竊盜罪）
犯竊盜罪而有左列情形之一者，處 6 月以上、 5 年以下有期徒
刑：
一  於夜間侵入住宅或有人居住之建築物、船艦或隱匿其內而犯
    之者。
二  毀越門扇、牆垣或其他安全設備而犯之者。
三  攜帶兇器而犯之者。
四  結夥三人以上而犯之者。
五  乘火災、水災或其他災害之際而犯之者。
六  在車站或埠頭而犯之者。
前項之未遂犯罰之。
